【裁判字號】    97,破,13
【裁判日期】    970806
【裁判案由】    宣告破產
【裁判全文】
臺灣桃園地方法院民事裁定                97年度破字第13號
聲  請  人  甲○○
上列當事人間聲請宣告破產事件，本院裁定如下：
    主  文
聲請駁回。
程序費用由聲請人負擔。
    理  由
一、本件聲請意旨略以：聲請人近年因經濟不景氣，長期間僅靠
    打零工維持家計，工作收入不穩定，僅能以卡養卡，以債養
    債，且卡債之利息及違約金過高，致使聲請人無能力償還任
    何債務，雖聲請人近期已在黑松股份有限公司上班，惟每月
    薪資僅新台幣（下同）38,000元，再加上聲請人尚有扶養父
    母及三名子女，確實無力再清償債務。而聲請人共積欠數家
    債權人銀行信用卡及現金卡共計2,438,067 元，聲請人現在
    收入扣除必要之生活費用已不夠清償銀行之欠款，且無恆產
    ，雖政府提供消費金融無擔保債務協商機制，然該機制平均
    每年償還金額佔債務總額之比例，平均應在百分之15以上，
    以聲請人之微薄收入，連維持基本生活都有問題，根本無法
    負擔協商機制所要求之償還計畫，再加上聲請人因第五腰，
    肩椎滑脫及骨折，需長期休養，實無能力兼差，為此，請求
    依破產法第57條之規定，聲請裁定准予宣告聲請人破產，並
    提出債務人之財產狀況說明書、債權人清冊、債務人財產目
    錄、戶籍謄本等件為憑。
二、經查，本院依職權調查聲請人之財產所得資料，聲請人於94
    年度綜合所得稅各類所得（包含薪資所得及投資）資料為85
    3,831 元，95年度綜合所得稅各類所得資料為1,070,435 元
    ，96年度綜合所得稅各類所得資料為864,151 元，此有稅務
    電子閘門財產所得調件明細表等件附卷可查，故可知聲請人
    94-96 年間平均每月收入約89,202元至72,012之間（小數點
    以下四捨五入）。次查，聲請人主張積欠上開台北富邦商業
    銀行等11家債權銀行之債務金額高達2,438,067 元而無力清
    償乙節，業據其提出銀行欠款明細等件在卷為憑，復據本院
    依聲請人所陳報前述債權銀行，函詢各該債權銀行陳報聲請
    人所積欠債務之情形，有台北富邦商業銀行、聯邦銀行、遠
    東銀行、渣打銀行、復華商業銀行迄未函覆陳報債權，餘從
    元大商業銀行、花旗商業銀行、中國國際商業銀行、磊豐資
    產公司及中正資產公司等5 家債權銀行函覆資料可知聲請人
    積欠該債權銀行之債務合計僅為536,294 元（不含利息及違
    約金），與聲請人所陳之前揭債務金額相較已有不相符，又
    未見聲請人提出其他證據加以佐證，是聲請人所欠上開債權
    銀行實際債務金額為何，已非無疑。
三、次按債務人不能清償債務者，依本法所規定和解或破產程序
    ，清理其債務。債務人停止支付者，推定其為不能清償。破
    產法第1 條定有明文。職是，破產制度在於調和債務人重生
    機能及債權人權益保障。倘有其他替代機制，更能為適當處
    理時，即無藉由宣告破產之必要性，始得衡平當事人之利益
    ，否則任由債務人聲請破產，以免除絕大部分之債務，將該
    損失轉嫁於債權人，甚至由社會大眾承擔，顯非破產法立法
    之本意。是本院復依前揭所查明之債務與財產情況，參照聲
    請人之工作能力與債權人之利益，並斟酌社會之公益，以認
    定本件是否聲請破產之原因存在。查聲請人出生日為54年8
    月1 日，年齡算至本件破產聲請時為42歲未滿，正值壯年，
    又聲請人每月薪資及投資所得約7 萬餘元，而聲請人亦未陳
    明有何身體殘缺，而其雖於96年10月間骨折住院，但預期於
    96年12月間可康復，此有聲請人所提之財團法人長庚紀念醫
    院之診斷證明書等件為證，則依前述條件下觀察，聲請人既
    值壯年，且身體健全，復無未能工作之情事，計算至勞動基
    準法所定勞工強制退休年齡60歲止，聲請人之勞動年數仍得
    工作18年，準此，就聲請人之年齡而言，其具有相當之工作
    能力甚明。以聲請人有正常工作能力之狀態，就其所積欠之
    債務536,294 元，客觀上並無不能清償，縱使為2,438,087
    元，如以18年之工作期間分攤償還，加以所扶養子女以國一
    及國小五年級觀之，距離成年可工作之時已非長久，屆時可
    分擔家計，客觀上無不能清償債務之理。並參諸聲請人之債
    權人均為金融機構，債務種類均為信用卡、現金卡等債務，
    迭經本院依職權函請債權銀行陳述意見，其等均表示願意與
    聲請人債務協商。為因應現今負債者激增，已衍生許多社會
    問題，為使負債者得依一定之程序清理其債務，以調整其與
    債權人及其他利害關係人之權利義務關係，保障債權人之公
    平受償，並謀求負債者經濟生活之更生及社會經濟之健全發
    展，立法院已於96年7 月11日頒布消費者債務清理條例，並
    於97年4 月11日生效施行，是聲請人於該法生效施行後，尚
    可經由該條例獲得更生之機會，非必以強制免除債務之方式
    為破產，應係較符合當事人間衡平之方案。準此，聲請人之
    債權銀行既表示有意願與聲請人協商，則聲請人得經由協商
    機制申請債務協商，積極與各債權銀行進行協商，訂立清償
    計畫。況如聲請人之全部債權人均就其前揭薪資聲請強制執
    行，依強制執行法第52條、第122 條規定，應酌留債務人及
    共同生活之親屬生活所必須之食物、燃料及金錢，因之執行
    法院如依債權人之聲請強制執行債務人之薪資者，實務上均
    只扣薪3 分之1 ，即約24,004元，所餘約48, 010 元可供聲
    請人及其家屬生活之需，亦即已顧及聲請人及其家屬基本生
    活之維繫，不至因強制執行程序而致使聲請人陷於生活絕境
    中。末聲請人自稱業已無資力，應有所節制，不得為超乎自
    己經濟能力之行為，而聲請人仍陳報每月繳納父親之房貸16
    ,500 元 ，此顯然不合理。是衡諸聲請人之財產、工作能力
    及薪資狀況，並非無償還債務之可能，既然聲請人有清償債
    務之可能性，其與宣告破產之要件不符。從而，本件聲請人
    聲請宣告破產，於法不合，應予駁回。
四、依破產法第5 條、民事訴訟法第95條、第78條，裁定如主文
    。
中    華    民    國    97    年    8     月    6    日
                  民事第一庭    法  官  田玉芬
以上正本係照原本作成
如對本裁定抗告須於裁定送達後10日內向本院提出抗告狀
中    華    民    國    97    年    8     月    6    日
                                書記官  李麗娟


司法院資訊處製作；財團法人民間司法改革基金會備份。
